【裁判字號】    97,交聲,719
【裁判日期】    980331
【裁判案由】    聲明異議
【裁判全文】
臺灣臺南地方法院交通事件裁定         97年度交聲字第719號
移送機關    交通部公路總局嘉義區監理所臺南監理站
異議人即
受處分人    甲○○○
                      2
上列受處分人因違反道路交通管理處罰條例案件，對於交通部公
路總局嘉義區監理所臺南監理站民國97年6月9日所為之裁決處分
（處分案號：嘉監南字第裁74-M00000000號）聲明異議，本院裁
定如下：
    主  文
異議駁回。
    理  由
一、原處分意旨略以：受處分人即異議人甲○○○（下稱異議人
    ）駕駛車牌號碼ＯＡＦ－２７５號重型機車，於民國九十七
    年四月二十六日十八時二十分許，沿臺南縣永康市○○街由
    南往北方向行駛，途經該路與復國一路五八六巷無號誌交岔
    路口，因有於車道數相同時，左方車不讓右方車先行之違反
    道路交通安全規則行為，因而與騎乘車牌號碼ＣＪ５－１７
    ２號重型機車之謝耀忠（後搭載黃海南）發生碰撞而肇事，
    並致謝耀忠、黃海南二人受傷，經臺南縣警察局永康分局交
    通事故處理小組警員掣單舉發，嗣經移送機關即交通部公路
    總局嘉義區監理所臺南監理站依道路交通管理處罰條例第四
    十五條第九款、第六十一條第三項、第六十三條第一項第一
    款等規定，裁處異議人罰鍰新臺幣（下同）六百元，並共記
    違規點數四點。
二、本件異議意旨略以：異議人固騎乘車牌號碼ＯＡＦ－２７５
    號重型機車，於九十七年四月二十六日十八時二十分許，沿
    臺南縣永康市○○街由南往北方向行駛，途經該路與復國一
    路五八六巷無號誌交岔路口，與騎乘車牌號碼ＣＪ５－１７
    ２號重型機車之謝耀忠（後搭載黃海南）發生擦撞而肇事。
    然異議人騎乘機車沿國華街由南往北方向直行，並已先進入
    復國一路五八六巷內，路權屬於異議人，而謝耀忠係由復華
    十街四十五巷駛入國華街再轉入復國一路五八六巷，其行經
    不良路口未減速慢行以致肇事，為車禍肇事主因，異議人並
    無違反道路交通安全規則第四十五條第九款之違規行為，為
    此聲明異議，請求撤銷原處分等語。
三、按機器腳踏車行駛至交岔路口，其轉彎，應依標誌或標線之
    規定行駛；無標誌或標線者，應依第一百零二條之規定行駛
    ，道路交通安全規則第九十九條第二項定有明文。又按汽車
    行駛至交岔路口，其車道數相同時，轉彎車應暫停讓直行車
    先行；同為直行車或轉彎車者，左方車應暫停讓右方車先行
    ，道路交通安全規則第一百零二條第一項第二款定有明文。
    再按汽車駕駛人，爭道行駛而有支線道車不讓幹線道車先行
    。少線道車不讓多線道車先行。車道數相同時，左方車不讓
    右方車先行者，處六百元以上一千八百元以下罰鍰；汽車駕
    駛人，駕駛汽車違反道路交通安全規則、第三十三條之管制
    規則，因而肇事致人受傷者，記違規點數三點；汽車駕駛人
    有第四十五條之違規行為者，除依原條款處罰鍰外，並予記
    違規點數一點。道路交通管理處罰條例第四十五條第九款、
    第六十一條第三項前段、第六十三條第一項第一款分別定有
    明文。
四、經查：
(一)、異議人駕駛車牌號碼ＯＡＦ－２７５號重型機車，於九十七
    年四月二十六日十八時二十分許，沿臺南縣永康市○○街由
    南往北方向行駛，途經該路與復國一路五八六巷無號誌交岔
    路口，適與騎乘車牌號碼ＣＪ５－１７２號重型機車沿復華
    十街四十五巷由東往西方向行駛之謝耀忠（後搭載黃海南）
    ，在該交岔路口內發生碰撞，並致謝耀忠受有右手右肘、雙
    膝挫傷擦傷等傷害、黃海南則受有胸壁挫傷併左側第八肋骨
    閉鎖性骨折、右前臂挫傷等傷害（異議人被訴過失傷害部分
    ，經謝耀忠、黃海南撤回告訴後，經臺灣臺南地方法院檢察
    署檢察官以九十七年度調偵字第一０二六號為不起訴處分確
    定）之事實，有臺南縣警察局九十七年五月二十三日南縣警
    交字第Ｍ00000000號舉發違反道路交通管理事件通
    知單一紙、財團法人奇美醫院診斷證明書二紙、臺南縣警察
    局永康分局九十七年十月十七日南縣永警五字第０９７００
    ２１９９８號函檢送之道路交通事故現場圖一紙、道路交通
    事故調查報告表(一)、(二)一份、調查筆錄及道路交通事故現場
    蒐證照片八幀在卷足參，堪認上情屬實，合先敘明。
(二)、查上開肇事之交岔路口，其轉彎並無標誌或標線，此觀前揭
    道路交通事故現場圖一紙及道路交通事故調查報告表(一)、(二)
    一份即明，依前揭說明，異議人騎乘機器腳踏車，自應依道
    路交通安全規則第一百零二條第一項第二款之規定，即於車
    道數相同時，同為直行車或轉彎車者，左方車應暫停讓右方
    車先行。而本件異議人騎乘機車沿臺南縣永康市○○街由南
    往北方向行駛，謝耀忠則騎乘機車沿復華十街四十五巷由東
    往西方向行駛，兩者車道數相同，異議人為左方車，而謝耀
    忠則為右方車，且其二人於警詢時均供陳案發時係直行行駛
    等語（詳本院卷第二十五頁、第三十一頁）。另異議人復於
    警詢時供稱：案發時伊要直行通過，伊在事故發生前看見謝
    耀忠在伊機車右邊行駛過來，距離大約七至八公尺，且謝耀
    忠亦要直行通過，伊機車之前車頭即與謝耀忠機車左後車尾
    發生碰撞而肇事（詳本院卷第三十一頁）。綜此，足認異議
    人騎乘機車，行經上揭肇事交岔路口時，於車道數相同時，
    且同為直行車，其係左方車未暫停讓右方車之謝耀忠先行，
    而仍貿然前行，致其所騎乘機車之前車頭撞及謝耀忠所騎乘
    機車之左後車尾，並致謝耀忠、黃海南分別受有上揭傷害，
    其於車禍之發生，顯有過失。又謝耀忠、黃海南係因本件車
    禍受有上揭傷害，已如前述，則其等所受之傷害與異議人之
    過失行為間，顯有相當因果關係。綜此，異議人辯稱，其無
    違反道路交通安全規則第四十五條第九款之違規行為，核與
    事實不符，尚難採憑。
五、況異議人業於偵查中就警方認定其係左方車，未禮讓右方車
    先行，為本件車禍之肇事主因乙節，表示沒有意見（詳卷附
    九十七年七月三十日偵訊筆錄）。綜上所述，異議人於前揭
    時、地，駕駛上開重型機車，因於車道數相同時，左方車不
    讓右方車先行之違反道路交通安全規則行為，因而肇事致人
    受傷等違規行為，足堪認定。則移送機關據此依道路交通管
    理處罰條例第四十五條第九款、第六十一條第三項前段、第
    六十三條第一項第一款及違反道路交通管理事件統一裁罰基
    準表之相關內容，裁處異議人罰鍰六百元，並共記違規點數
    四點之處分，於法即無不當。從而，本件異議經核並無理由
    ，自應予以駁回。
六、據上論斷，應依道路交通管理處罰條例第八十七條第二項，
    道路交通案件處理辦法第十九條，裁定如主文。
中    華    民    國    98    年     3    月    31    日
                        交通法庭法  官  陳金虎
以上正本證明與原本無異。
如不服本裁定應於送達後5日內向本院提出抗告狀（應附繕本）
。
                                書記官  蔡明峰
中    華    民    國    98    年    3     月    31    日


司法院資訊處製作；財團法人民間司法改革基金會備份。
